臺灣臺南地方法院刑事判決　　　　　　　　　　　　　九十年度訴字第一五二三號
　　公　訴　人　臺灣台南地方法院檢察署檢察官
　　被　　　告　甲○○
右列被告因違反毒品危害防制條例案件，經檢察官提起公訴（九十年度毒偵字第二三
五六號），本院判決如左：
    主  文
甲○○連續施用第一級毒品，累犯，處有期徒刑捌月，又施用第二級毒品，累犯，處
有期徒刑陸月。應執行有期徒刑壹年。
    事  實
一、甲○○曾於民國八十五年間，因違反麻醉藥品管理條例及肅清煙毒條例案件，經
    臺灣高等法院台南分院分別判處有期徒刑六月、三年四月，應執行有期徒刑三年
    八月確定，於八十九年四月七日執行完畢。又於八十九年間，因施用第一級毒品
    海洛因案件，經本院以八十九年度毒聲字第一四四一號裁定送勒戒處所執行觀察
    、勒戒後，認有繼續施用毒品之傾向，復經本院以八十九年度毒聲字第一六八四
    號裁定，令入戒治處所施以強制戒治一年，經戒治期滿三月，戒治期間成績評定
    為合格，由本院以八十九年度毒聲字第三三二○號裁定停止戒治，所餘戒治期間
    付保護管束，於保護管束期間屆滿後，由台灣台南地方法院檢察署檢察官於九十
    年六月二十九日以九十年度戒毒偵字第三一五號為不起訴處分確定在案。詎甲○
    ○仍不知悔改，竟另基於施用第一級毒品海洛因之概括犯意，於上開不起訴處分
    確定後五年內，自九十年九月某日起至九十年十月十三日某時止，連續在其位於
    台南縣永康市○○里○○街一二九巷八號住處，以將第一級毒品海洛因少許摻在
    香煙內吸食之方式，施用第一級毒品海洛因多次。又另基於施用第二級毒品安非
    他命之犯意，於九十年十月十三日下午三時三十分許之前九十六小時內某時，在
    其上開住處房間內，以安非他命置於鋁箔紙上並點火燃燒使成煙霧狀吸食之方式
    ，施用第二級毒品安非他命一次。經警於九十年十月十三日下午三時二十分許，
    在台南縣永康市○○里○○路四三六巷五二號當場查獲。案經臺灣台南地方法院
    檢察署檢察官聲請本院於九十年十二月十一日以九十年度毒聲字第二五三七號裁
    定令入戒治處所施以強制戒治一年確定在案。
二、案經台南縣警察局永康分局報請臺灣台南地方法院檢察署檢察官偵查起訴。
    理  由
一、訊據被告甲○○雖坦承其自九十年九月間某日起至同年十月十三日某時止連續施
    用第一級毒品海洛因之犯行，惟矢口否認有何施用第二級毒品安非他命犯行，辯
    稱：案發當天早上綽號「豆花」的朋友在我房間施用安非他命，可能是吸到二手
    煙云云（見本院九十一年七月二日、同月十二日筆錄）。經查：
（一）施用第一級毒品海洛因部分：
      被告經警於九十年十月十三日下午三時四十分許所採集之尿液檢體，經送台南
      縣衛生局及國防部憲兵司令部刑事鑑識中心檢驗結果，均呈嗎啡陽性反應，有
      該局於九十年十月二十三日出具之尿液檢驗成績書及該中心於九十一年六月十
      三日（９１）綱得字第○七六一四號鑑驗通知書各一紙附卷可稽，是被告此部
      分自白與事實相符，自堪採信。
（二）施用第二級毒品安非他命部分：
      被告於前述時、地所採集之尿液檢體經送台南縣衛生局檢驗結果呈甲基安非他
      命陽性反應，有該局檢驗成績書可憑，再經本院將上開尿液送國防部憲兵司令
      部刑事鑑識中心覆驗結果，亦呈甲基安非他命陽性反應，此有該中心之鑑驗通
      知書在卷可證。而按常人如未施用安非他命，其尿水應無甲基安非他命反應，
      倘有施用者，約百分之七十於二十四小時內自尿中排出，約百分之九十於九十
      六小時自尿中排出，故推算吸用時間距採尿時間最長可能不會超過四日，此經
      行政院衛生署藥物食品檢驗局八十一年二月八日 (八一)藥檢壹字第００一一
      五六號函示甚明，是被告如未施用安非他命，其尿液應無甲基安非他命反應。
      再者，於吸食煙毒及麻醉藥品者之旁，同時吸入該吸食者燃燒之藥物所排出氣
      體（俗稱之二手煙），能否在尿液中被檢出煙毒或安非他命反應，文獻上尚無
      此類研究報告，然按本局檢驗煙毒經驗研判，若非共處於空間狹小之密閉，並
      故意大量吸入該氣體，不致於尿液中代謝出煙毒反應，此亦有法務部調查局八
      十二年十月一日（八二）陸（一）字第八二０九二七一二號函可憑。則倘若被
      告於其朋友「豆花」施用安非他命之際，未故意大量吸入燒烤安非他命所產生
      之氣體，則在被告尿液中應無檢出甲基安非他命反應之理，是本於上開被告為
      警採集尿液檢體送驗後呈安非他命陽性反應之檢驗報告，足證被告於九十年十
      月十三日下午三時四十分許前九十六小時內某時點，確有故意施用第二級毒品
      安非他命犯行，被告所辯，無非卸責之詞，不足憑採。
（三）被告前於八十九年間，因施用第一級毒品海洛因案件，經交付保護管束期滿後
      ，由台灣台南地方法院檢察署檢察官於九十年六月二十九日以九十年度戒毒偵
      字第三一五號為不起訴處分確定，業如前述，有處分書一件在卷可參，其於上
      開不起訴處分確定後五年內，再犯本件毒品危害防制條例第十條之罪，復經本
      院於九十年十二月十一日以九十年度毒聲字第二五三七號裁定令入戒治處所施
      以強制戒治一年確定在案，亦有該裁定書一件附卷可憑。綜上，本案事證明確
      ，被告犯行已堪認定，應依法論科。
二、查海洛因與安非他命依其成癮性、濫用性及對社會危害性之程度，已為毒品危害
    防制條例第二條第二項第一款、第二款分別列為第一級毒品與第二級毒品。核被
    告甲○○所為，係犯毒品危害防制條例第十條第一項施用第一級毒品及同條例第
    十條第二項施用第二級毒品罪。又被告施用時非法持有第一級毒品海洛因、第二
    級毒品安非他命之低度行為，已分別為其施用之高度行為所吸收，均不另論罪。
    其先後多次施用第一級毒品海洛因之犯行，時間緊接，方法相同，觸犯犯罪構成
    要件相同之罪名，顯係基於概括犯意反覆實施，為連續犯，應依刑法第五十六條
    連續犯之規定論以一罪，並加重其刑。被告所犯上開二罪間，犯意各別，行為互
    異，應予分論併罰。又被告有如事實欄所述之前案科刑及執行紀錄，有卷附臺灣
    高等法院被告全國前案紀錄表可按，其受有期徒刑之執行完畢，五年以內再犯有
    期徒刑以上之罪，為累犯，應依刑法第四十七條之規定，加重其刑，其連續施用
    第一級毒品海洛因部分並遞加重之。爰審酌被告施用毒品之犯行，在性質上乃屬
    對自我身心健康之自戕行為，尚未嚴重破壞社會秩序、侵害他人權益，然其前因
    施用毒品經送觀察、勒戒及強制戒治之治療處分後，猶不思戒絕革除惡習，再為
    本件犯罪，顯未因前所受之觀察、勒戒及強制戒治處分而記取教訓，及被告犯罪
    後僅坦承部分犯行等一切情狀，各量處如主文所示之刑，並定其應執行之刑。
三、台灣台南地方法院檢察署函送併案審理意旨（九十年度毒偵字第二五一○號）略
    以：被告於九十年十月底前施用海洛因多次，因認被告連續涉有毒品危害防制條
    例第十條第一項之罪嫌，訊據被告矢口否認有何施用第一級毒品海洛因犯行，辯
    稱自九十年十月十三日被查獲後，即未再施用毒品等語，經查：被告於九十年十
    一月二日上午七時十六分許在台南縣警察局永康分局所採尿液，經檢驗結果係呈
    可待因陽性，而非嗎啡陽性反應，此有台灣檢驗科技股份有限公司濫用藥物尿液
    檢驗報告在卷可憑，是公訴人認被告此部分亦涉有施用第一級毒品海洛因犯行，
    尚有誤會。再查本件被告於前開時地所採尿液，經以ＧＣ＼ＭＳ氣相層析＼質譜
    儀法確認檢驗結果，僅檢出嗎啡濃度９５ｎｇ＼ｍｌ，低於認定嗎啡為陽性反應
    之閾值濃度３００ｎｇ＼ｍｌ，故認定嗎啡為陰性反應，有台灣檢驗科技股份有
    限公司濫用藥物檢驗報告在卷可憑。據此檢驗結果，已難認被告有施用海洛因或
    嗎啡等第一級毒品之犯行。而該檢驗報告雖同時檢驗出被告尿液中可待因濃度大
    於１３０５ｎｇ＼ｍｌ，高於認定可待因為陽性反應之閾值濃度３００ｎｇ＼ｍ
    ｌ，故認定為可待因陽性反應；然按毒品危害防制條例第二條規定，可待因及其
    製劑並非第一級毒品，而其含量每１００毫升（或１００公克）５公克以上者，
    為第二級毒品，含量每１００毫升（或１００公克）１公克以上，未滿五公克者
    ，為第三級毒品。本件依前開檢驗報告，並不能據以認定被告確有施用含量為每
    １００毫升（或１００公克）５公克以上之可待因及其製劑，有法務部調查局調
    查科壹字第○九一○○○三三一八○號函文一份，在卷可稽，自不能僅因尿液檢
    驗結果認定為可待因陽性反應，即遽爾推測被告有施用前開第二級毒品。此外，
    更查無任何積極證據足證被告有何施用第一級毒品之犯行，被告此部分被訴之犯
    行要屬不能證明，本院自無從併案審理，附此敘明。
據上論斷，應依刑事訴訟法第二百九十九條第一項前段，毒品危害防制條例第十條第
一項、第二項，刑法第十一條前段、第五十六條、第四十七條、第五十一條第五款，
判決如主文。
中      華      民      國    九十一  年      七      月     二十六     日
                                  臺灣台南地方法院刑事第五庭
                                      審判長  法  官  陳振謙
                                              法  官  鄧希賢
                                              法  官  孫淑玉
右正本證明與原本無異。
如不服本判決，應於判決送達後十日內，向本院提出上訴狀（須附繕本）。
                                              書記官  陳月珍
中      華      民      國    九十一  年      七      月     二十九     日
附錄本案論罪科刑法條：
毒品危害防制條例第十條
施用第一級毒品者，處六月以上五年以下有期徒刑。
施用第二級毒品者，處三年以下有期徒刑。
